臺北高等行政法院判決　　　　　　　　　　　　　　九十一年度訴字第四五八九號
　　　　　　　　　　　　　　　.
　　原　　　告　鴻海精密工業股份有限公司
　　代　表　人　甲○○董事長.
　　訴訟代理人　丁○○
　　被　　　告　經濟部智慧財產局
　　代　表　人　蔡練生（局長）
　　訴訟代理人　丙○○
　　參　加　人　美商‧摩勒克斯公司（Molex Incorporated）
　　代　表　人　路易士Ａ．海克.
　　訴訟代理人　劉法正律師
　　複　代理人　乙○○
　　訴訟代理人　楊祺雄律師
右當事人間因新型專利異議事件，原告不服經濟部中華民國九十一年九月五日經訴字
第○九一○六一二○二四○號訴願決定，提起行政訴訟，本院判決如左：
　　主  文
原告之訴駁回。
訴訟費用由原告負擔。
　　事  實
一、事實概要：原告於民國（下同）八十七年十一月二十四日以「線纜連接器組合」
    向被告（原經濟部中央標準局，八十八年一月二十六日改制為經濟部智慧財產局
    ）申請新型專利，經被告編為第00000000號審查，准予專利。公告期間
    ，參加人以其有違核准審定時專利法第九十八條第二項之規定，不符新型專利要
    件，對之提起異議，案經被告審查，於九十一年五月十五日以（九一）智專三（
    二）○四○八七字第○九一八九○○一一六三號專利異議審定書為異議成立，應
    不予專利之處分。原告不服，提起訴願，遭決定駁回，遂提起訴訟。本院因認本
    件撤銷訴訟之結果，參加人之權利或法律上利益將受損害，爰依參加人之聲請裁
    定允許其獨立參加被告之訴訟。
二、兩造聲明：
　　(一)原告聲明：
      原處分及訴願決定均撤銷，並令被告對第00000000Ｐ○一號新型專利
      異議案為異議不成立之審定。
　　(二)被告聲明：
      如主文所示。
三、兩造之爭點：
    系爭專利是否違反核准審定時專利法第九十八條第二項進步性之規定？
　　(一)原告主張：
      1.系爭案與證據一與證據二存在實質差異：
        (1)系爭案係關於一種「線纜連接器組合」的新型專利，其創作實質在於提供
          一種連接電腦及其週邊設備的線纜連接器，該連接器採用刺破型端子與相
          應之導線連接，且為達成特定信號導線與接地線的接地，該連接器內部單
          獨設置一分接體，且該分接體具有叉狀刺突部以將特定信號導線與接地線
          相導接，該點自系爭案說明書中亦可得知，先予敘明。
        (2)見證據一（美國專利第0000000號）說明書第一圖所示，證據一揭
          示之連接器係為電腦內部的扁平並排式線纜電連接器，其具有與導線線纜
          電性導接的刺破型端子及與排線所有接地導線導接的接地片。與系爭案相
          比，證據一在應用領域及接地片接地方式上與系爭案顯有不同，因此系爭
          案與證據一有實質性區別。
        (3)見證據二（美國專利第0000000號）說明書第三圖所示，證據二揭
          示一種用於連接電腦及其週邊設備的線纜連接器，與系爭案相比，證據二
          並未揭示系爭案之刺破型端子結構，且證據二並不具有系爭案所揭示之用
          以與特定信號導線與接地線連接的分接體，因此證據二與系爭案有顯著區
          別。
      2.原處分認事用法顯有違誤：
        (1)原處分稱「系爭案與證據一主要皆於連接器設有收容通道、收容端子，端
          子具有刺破型末端可與導線連接，分接線上設有複數刺突部，用以刺破特
          定導線連接者，系爭案雖為線纜型態及部分用於短路連接，便此等乃為證
          據二之線纜習用型態、連接線路上之簡單調整、刺突部數目上之權宜分配
          」而認定系爭案屬運用申請前既有技術所能輕易完成且未能增進功效。然
          ，綜觀證據一說明書全文，其並未揭示系爭案所界定之分接體可選擇性將
          特定信號導線與接地線接地之特徵，因此原處分並未深究系爭案之創作實
          質而僅以元件之簡單比對而逕下結論，此種認事方法顯有違誤。
        (2)再者，如前所述，證據二並未揭示系爭案端子之刺破型末端及分接體之構
          造，如將證據二與證據一組合，尚須解決分接體之構造及分接體在電連接
          器中的定位問題，且不能達成系爭案所揭示之分接體將特定信號導線與接
          地導線連接的功能，因此證據一及證據二之組合並不能完全揭示系爭案之
          特徵，是以證據一與證據二之組合並不能核駁系爭案之進步性，原處分認
          為系爭案有違核准審定時專利法第九十八條第二項之規定實有不當。
      3.綜上所陳，本專利異議事件原處分審定異議成立，而訴願決定遽予維持，均
        有違法，敬請判決如訴之聲明，以維法治。
　　(二)被告主張：
      1.起訴理由一略謂：系爭案為連接電腦及週邊設備之線纜連接器，證據一為電
        腦內部之扁平並排式線纜電連接器，證據二未具刺破型端子、分接體，系爭
        案與證據一、二存在實質差異。惟系爭案與證據一（即美國第000000
        0號專利案）雖在線纜型式上有分別，然線纜型式並非系爭案之技術特徵，
        且證據二（即美國第0000000號專利案）已揭示系爭案之線纜為習用
        型式，而證據二並非個別與系爭案比較，證據二乃是佐證證據一，證明系爭
        案之線纜型式之部分亦不具進步性，原處分係以證據一、二綜合與系爭案主
        要技術內容比較後判定，故起訴理由一顯與原處分不符，自非屬客觀公允。
      2.起訴理由二略謂：證據一並未揭示分接體可選擇性將特定信號導線與接地線
        接地之特徵，證據一與證據二之組合並不能完全揭示系爭案之特徵，因此不
        能核駁系爭案之進步性，原處分及訴願決定均有違法。惟系爭案之分接體，
        係用於刺破特定導線造成短路（詳如系爭案申請專利範圍所載），而證據一
        說明書第二欄末至第三欄已說明線纜18中具有接地導線20，同時參考說明書
        第四欄之說明與參考圖二、圖2A及圖2B，可得接地導線係可由分接體70刺破
        完成接地短路，顯然證據一已揭示系爭案之技術運用，至於證據二如前述理
        由所指，係在證明系爭案之線纜為習用型式，該線纜型式並不存有特定之作
        用組合關係，係可輕易組合轉用於證據一，是以證據一、二當能證明系爭案
        不具進步性。
      3.綜上所述，被告原處分並無違法，敬請 駁回原告之訴。
    (三)參加人主張：
      1.原告起訴理由指稱被告及訴願決定機關前項審認系爭案有違核准當時專利法
        第九十八條第二項規定，顯有違誤不當云云，其所持理由略謂：
        (1)證據一揭示之連接器係為電腦內部的扁平並排式線纜電連接器，其具有與
          導線線纜電性導接的刺破型端子及與排線所有接地導線導接的接地片，與
          系爭案相比，證據一在應用領域及接地片接地方式上與系爭案顯有不同。
        (2)證據二並未揭示系爭案之刺破型端子結構，且證據二並不具有系爭案所揭
          示之用以與特定信號導線與接地線連接的分接體，因此證據二與系爭案有
          顯著區別云云。
      2.惟，參加人將藉下列各點說明原告前揭理由，係狡飾之詞，不足採信：
        (1)證據一所揭示的「扁平並排式線纜電連接器」與系爭案的「線纜連接器」
          屬同一技術領域。析言之，正如同電腦可以有供個人使用之桌上型電腦、
          筆記型電腦、供工業使用之工業型電腦、供大型企業或國防單位所使用之
          大型電腦及NASA所使用之超級電腦等等，雖電連接器的種類繁多，然不論
          與電連接器電性連接者為何物，其所扮演之角色並無二致，易言之，即均
          作為電訊傳導之媒介。沒有人會認為，將筆記型電腦所揭示之發明運用於
          桌上型電腦時，會因使用環境之不同而認為可以獲准專利；同理，亦不會
          因為將排線電連接器之技術運用在線纜電連接器之上，即謂具有可專利性
          。雖電連接器之技術領域不小，然則領域內之技術卻無差異，殊難以使用
          環境之些微差異，即泛稱系爭案與引證案不同。
        (2)證據一揭示了系爭案的主要技術手段：
          原告於九十年十月十九日所提交的申請專利範圍修正版（與申請時的內
            容比較，修正版僅將申請專利範圍第九項、第十項及第十一項等三項刪
            除，其餘未做修正），包含兩獨立項，分別是第一項及第八項。第一項
            及第八項的內容摘錄於下：「１一種線纜連接器組合，包括有：絕緣本
            體，其上設有複數收容通道；複數個端子，係收容於絕緣本體之對應收
            容通道內，每一端子包括有刺破型末端；線纜，包覆有複數條導線，其
            中每一導線係連接於該端子之末端上；及分接體，其上設有複數刺突部
            ，用於刺破特定導線，以造成短路。‧‧‧８一種線纜連接器組合，包
            括有：絕緣本體，其上收容有複數複數端子，每一端子後部設有刺破型
            末端；複數個導線，係分別與端子構成機械性和電性連接；及分接體，
            其具有複數個刺突部，且該等刺突部之設置數目少於導線數，以有選擇
            性地刺破部分導線造成短路。」
          系爭案申請專利範圍第一項與第八項最大的不同（其它元件的描述亦有
            些微不同，因非屬關鍵可以忽略），在於第八項對分接體具體指明「且
            該等刺突部之設置數目少於導線數」、「有選擇性地刺破部分導線造成
            短路」。惟，不論是第一項及第八項均已被證據一所揭露。
          如參加人於異議申請書中所述，證據一所揭露的線纜連接器10具有絕緣
            本體，其上設有通道，端子具有刺破端與導線相連接，且線纜連接器10
            進一步包含一具有刺突部72的分接體70（證據一第九圖參照），接地線
            （即系爭案所謂的特定導線）可與分接體70相接觸。原告於起訴狀內也
            自承證據一揭示的電連接器具有與導線線纜電性導接的刺破型端子及與
            排線所有接地導線導接的接地片，所以系爭案申請專利範圍第一項所主
            張的主要技術手段已完全被證據一所揭露。
          證據一的線纜連接器10其分接體70的刺突部72數目少於導線數，而系爭
            案申請專利範圍第八項強調「有選擇性地刺破部分導線造成短路」，其
            實在設計電連接器時，就已經決定電連接器內有多少條接地線（即系爭
            案所謂的特定導線），而這些接地線均會與分接體接觸，所以「有選擇
            性地刺破部分導線」其實就是「刺破特定導線」之意，僅僅是撰寫申請
            專利範圍時的另一種表示。據上，系爭案申請專利範圍第八項所主張的
            主要技術手段已完全被證據一所揭露。
      3.證據二即為「線纜連接器」：
        如前所述，「線纜連接器」與「排線連接器」實屬同一技術領域，退萬步言
        ，縱認原告爭執其所實施者乃是線纜連接器，則證據二亦已顯示在電連接器
        的領域中，已有線纜連接器存在。職是，習於此項技術者，可輕易的組合證
        據一、二，而得到如申請專利範圍第一項及第八項所敘述的構造。
      4.綜上所陳，系爭「線纜連接器組合」新型專利案確實有違核准當時專利法第
        九十八條第二項之規定，被告為異議成立應不予專利之處分應無違誤，訴願
        決定遞予維持亦無不合，敬請駁回原告之訴。
　　理  由
一、按凡對物品之形狀、構造或裝置之創作或改良，而可供產業上利用者，得依法申
    請取得新型專利，固為系爭專利核准審定時專利法第九十七條暨第九十八條第一
    項所明定。惟其新型如係「運用申請前既有之技術或知識，而為熟習該項技術者
    所能輕易完成且未能增進功效時」，仍不得依法申請取得新型專利，復為同法第
    九十八條第二項所明定。
二、本件系爭第00000000號「線纜連接器組合」新型專利案，其優先權日為
    八十六年十一月二十六日，原告於參加人提起異議後之九十年十月十九日申請修
    正專利範圍，經被告認與系爭案九十年五月十六日之原審定公告本比較，未變更
    實質內容，且為申請專利範圍過廣之修正，符合專利法第一百零二條之一第三項
    第一款之規定，准予修正，本案依該修正後之內容審查。系爭案修正後之申請專
    利範圍包括有：絕緣本體，其上設有複數收容通道；複數個端子，收容於絕緣本
    體之相對應收容通道內；每一端子含刺破型末端；線纜包覆有複數條導線，每一
    導線連接於端子末端上；及分接體，其上設有複數刺突部，用於刺破特定導線以
    造成短路。參加人所提異議證據包括：證據一為西元一九八一年七月二十一日公
    開之美國第0000000號專利案，證據二為西元一九九一年二月五日公開之
    美國第0000000號專利案，證據三為西元一九九三年三月二十三日公開之
    美國第0000000號專利案，證據四為西元一九九四年十月四日公開之美國
    第0000000號專利案，證據五為西元一九八九年十一月十四日公開之美國
    第0000000號專利案。案經被告審查，認證據三至五係主張系爭案申請專
    利範圍第九、十一項不具進步性，惟系爭案原申請專利範圍第九至十一項已於修
    正本中刪除，自毋須論述。惟證據一主要於線纜連接器具有通道、收容端子，端
    子具有刺破端，排線中之信號線與端子連接，分接體具有刺突部與排線之地線連
    接者；證據二主要為線纜連接器型態，夾持件具有環形部夾持導線，並具有翼部
    、抵住殼體之肩部；系爭案與證據一、二比較，系爭案與證據一主要皆於連接器
    設有收容通道、收容端子，端子具有刺破型末端可與導線（訊號線）連接，分接
    線上設有複數刺突部，用以刺破特定導線（地線）連接者，系爭案雖為線纜型態
    及部分用於短路連接，但此等乃證據二之線纜習用型態、連接線路上之簡單調整
    、刺突部數目上之權宜分配；而系爭案各附屬項中之基座與外殼、屏蔽層、殼體
    、定位塊與突耳、擋止壁與夾持件等部分構造，此等亦屬證據一至五已揭示之等
    效習用手段之簡易附加轉用，皆難稱具進步性；且系爭案及證據一所能達成藉端
    子刺破方式及分接體刺穿導線之連接器組合之主要功效相同，系爭案已屬運用申
    請前既有技術所能輕易完成且未增進功效者，乃為異議成立，應不予專利之處分
    。原告不服，依序提起訴願及行政訴訟；兩造及參加人之主張，各如事實欄所載
    ，其爭點厥為系爭案是否違反核准審定時專利法第九十八條第二項進步性之規定
    ？
三、原告起訴意旨雖稱：系爭案為連接電腦及週邊設備之線纜連接器，證據一為電腦
    內部之扁平並排式線纜電連接器，證據二未具刺破型端子、分接體，系爭案與證
    據一、二存在實質差異；又證據一並未揭示分接體可選擇性將特定信號導線與接
    地線接地之特徵，證據一與證據二之組合並不能完全揭示系爭案之特徵，因此不
    能證明系爭案之進步性云云。惟查，系爭案與證據一雖在線纜型式上有分別，然
    均作為電訊傳導之媒界，且線纜型式並非系爭案之技術特徵，何況證據二已揭示
    系爭案之線纜為習用型式，而證據二並非個別與系爭案比較，證據二乃是佐證證
    據一，證明系爭案之線纜型式之部分亦不具進步性，故本件應以證據一、二綜合
    與系爭案主要技術內容比較後判定。次查，系爭案之分接體，係用於刺破特定導
    線造成短路（詳如系爭案申請專利範圍所載），而證據一說明書第二欄末至第三
    欄已說明線纜18中具有接地導線20，同時參考說明書第四欄之說明與參考圖二、
    圖2A及圖2B，可得接地導線係可由分接體70刺破完成接地短路，顯然證據一已揭
    示系爭案之技術運用，至於證據二如前述理由所指，係在證明系爭案之線纜為習
    用型式，該線纜型式並不存有特定之作用組合關係，係可輕易組合轉用於證據一
    ，是以證據一、二當能證明系爭案不具進步性。綜上所述，原告起訴意旨，並非
    可採；被告認系爭案有違核准審定時專利法第九十八條第二項之規定，而為本件
    異議成立，應不予專利之處分，洵無違誤，訴願決定予以維持，亦無不合。原告
    仍執前詞，訴請撤銷，及命被告為異議不成立之審定，均無理由，應予駁回。
據上論結，本件原告之訴為無理由，依行政訴訟法第九十八條第三項前段，判決如主
文。
中　　　華　　　民　　　國　　九十三　　年　　　一　　　月　　二十八　　日
                           臺 北 高 等 行 政 法 院  第一庭
           　　　　　　　　　　　　　　　　　審判長 法　官  徐瑞晃
           　　　　　　　　　　　　　　　　　　　　 法　官  蕭惠芳
           　　　　　　　　　　　　　　　　　　　　 法　官  李得灶
右為正本係照原本作成。
如不服本判決，應於送達後二十日內向本院提出上訴狀並表明上訴理由，如於本判決
宣示後送達前提起上訴者，應於判決送達後二十日內補提上訴理由書（須按他造人數
附繕本）。
中　　　華　　　民　　　國　　九十三　　年　　　二　　　月　　　四　　　日
            　　　　　　　　　　　　　　    　      書記官  陳清容
